【裁判字號】    95,交上易,238
【裁判日期】    951031
【裁判案由】    過失傷害
【裁判全文】
臺灣高等法院刑事判決               95年度交上易字第238號
上  訴  人
即  被  告  乙○○
選任辯護人  謝秉原律師
上列上訴人因過失傷害案件，不服臺灣臺北地方法院95年度交易
字第374號，中華民國95年8月10日第一審判決（起訴案號：臺灣
臺北地方法院檢察署95年度偵字第5346號），提起上訴，本院判
決如下：
    主  文
上訴駁回。
乙○○緩刑年。
    事實及理由
一、本案經本院審理結果，除補充附件有關本案上訴人即被告乙
    ○○否認有過失傷害告訴人之犯行部分，業經被告於本院坦
    承不諱（本院卷一五頁背面）外，餘認第一審以被告犯刑法
    第二百八十四條第一項過失傷害罪，判處有期徒刑五月，並
    諭知以三百元折算一日之易科罰金折算標準，其認事用法及
    量刑核無不當，應予維持，並引用第一審判決書記載之事實
    、證據及理由（如附件）。
二、被告以原審量刑過重為由，指摘原判決不當而提起上訴。惟
    查被告確有如附件所載過失傷害告訴人一節，已據原審及本
    院調查綦詳，事證明確。而關於刑之量定，係實體法上賦予
    法院得為自由裁量之事項，倘其未有逾越法律所規定之範圍
    ，或濫用其權限，即不得任意指摘為違法。查原審法院審酌
    全案卷證依職權所為被告刑之量定，並無違法或顯然失重之
    情形，被告執此上訴，為無理由，應予駁回。
三、末查，被告無任何前科，有本院被告前案紀錄表在卷可按，
    又被告於原審判決後，已與告訴人以新臺幣四十萬元達成和
    解，並書立調解筆錄（本院卷二五頁背面、三五頁）。本院
    斟酌上情，認被告經此教訓，應知所警惕，當無再犯之虞，
    本院認其刑之宣告，以暫不執行為適當，爰併予宣告緩刑三
    年，以勵自新。至被告行為後，刑法第七十四條緩刑之規定
    ，業於九十四年一月七日修正通過，並於九十五年七月一日
    施行，修正後刑法第七十四條第一項第一款規定：「受二年
    以下有期徒刑、拘役或罰金之宣告，而有下列情形之一，認
    以暫不執行為適當者，得宣告二年以上五年以下之緩刑，其
    期間自裁判確定之日起算：一、未曾因故意犯罪受有期徒刑
    以上刑之宣告者」比較修正前、後該條之規定，可知修正前
    緩刑之宣告係以前未曾犯罪受有期徒刑以上刑之宣告為要件
    ；然修正後之規定，僅以前未曾因故意犯罪受有期徒刑以上
    刑之宣告為要件，前因過失犯罪受有期徒刑以上刑之宣告亦
    有適用。刑法修正施行後，固應依刑法第二條第一項之規定
    ，適用最有利於行為人之法律（最高法院九十五年第八次刑
    事庭會議決議參照）惟若修正刑法施行前被告均未曾因犯罪
    受有期徒刑以上刑之宣告，則無論依修正前、後之規定，均
    得宣告緩刑。經綜合比較新、舊法結果，修正後刑法並沒有
    比較有利於被告，仍應適用修正前之行為時法律即舊法論處
    ，附此敘明。
據上論結，應依刑事訴訟法第三百六十八條、第三百七十三條，
修正前刑法第七十四條第一項第一款，判決如主文。
本案經檢察官呂丁旺到庭執行職務。
中    華    民    國    95    年    10    月    31    日
                  刑事第十八庭審判長法  官  溫耀源
                                    法  官  邱同印
                                    法  官  段景榕
以上正本證明與原本無異。
不得上訴。
                                    書記官  陳靜姿
中    華    民    國    95    年    11    月     1    日
附錄本案論罪科刑法條全文
中華民國刑法第二百八十四條
因過失傷害人者，處六月以下有期徒刑、拘役或五百元以下罰金
，致重傷者，處一年以下有期徒刑、拘役或五百元以下罰金。
從事業務之人，因業務上之過失傷害人者，處一年以下有期徒刑
、拘役或一千元以下罰金，致重傷者，處三年以下有期徒刑、拘
役或二千元以下罰金。
附件：
臺灣臺北地方法院刑事判決             95年度交易字第374號
公  訴  人  臺灣臺北地方法院檢察署檢察官
被      告  乙○○
選任辯護人  謝秉原律師
上列被告因過失傷害案件，經檢察官聲請簡易判決處刑（95年度
偵字第5346號），經本院認應依通常程序審理，判決如下：
    主  文
乙○○因過失傷害人，處有期徒刑伍月，如易科罰金，以參佰元
折算壹日。
    事  實
一、乙○○於民國94年9月24日下午1時20分，駕駛車牌號碼AK-9
    506號自用小客車，沿臺北市中正區○○○路○段由西往東方
    向行駛，行經臺北市中正區○○○路○段與八德路口前，正
    欲左轉進入八德路之際，本應注意車前狀況，隨時採取必要
    之安全措施，且車輛行駛至號誌管制之交岔路口，應遵守燈
    光號誌，而依當時之情形，又無不能注意之情事，竟疏於注
    意，即貿然左轉，不慎右側車身與沿忠孝東路1段由東往西
    直行駛來，由江劍郎（未據告訴）所駕駛搭載甲○○之車號
    895-NC號營業小客車右前車頭發生擦撞，致甲○○受有右肱
    骨粉碎性骨折之傷害。
二、案經甲○○訴由臺北市政府警察局中正第一分局報請臺灣臺
    北地方法院檢察署檢察官聲請簡易判決處刑，經本院認改依
    通常程序審理。
    理  由
一、訊據被告乙○○固坦承於上揭時地發生車禍事件，惟矢口否
    認有何過失，辯稱：當時其係在忠孝東路西向東待轉時，看
    到對面的燈號顯示左轉綠燈，當時其已經超過停止線，故其
    係於綠燈左轉，係搭載告訴人甲○○的計程車司機江劍郎車
    速過快始發生碰撞，依據鑑定報告是以第三人江劍郎的供述
    為判斷基礎，但是告訴人只針對被告提起告訴，但是並未對
    另一位造成他傷害的江劍郎提出，是有問題的等語，惟查：
（一）被告乙○○駕駛車牌號碼AK-9506號自用小客車於上揭時
      地左轉而與告訴人所乘坐由江劍郎所駕駛車號895-NC號營
      業小客車右前車頭發生擦撞，致甲○○受有右肱骨粉碎性
      骨折之傷害之事實，業據證人江劍郎到庭證述當時其係行
      駛忠孝東路東向西方向，一路快到金山南路口時，忠孝東
      路均係綠燈，其看到前方八德路口被告另外一部車從忠孝
      東路突出要左轉，其覺得他們要衝出來，趕快將方向盤右
      偏要閃他們，然而來不及撞到，被告右手邊那台車沒有衝
      出來，只有他衝出來，就撞到他。當時其確係直行綠燈，
      被告的左轉綠燈一定不會亮等語明確（見本院95年7月27
      日審理筆錄），核與證人即告訴人甲○○到庭證述：撞車
      前其有注意到肇事路段其方向之燈號為綠燈，其一直注意
      車前狀況，確信在金山路口及八德路口前其方向均係綠燈
      ，其整個過程都是向前看，在行進間其一直在注意前方，
      兩個都是綠燈，經過金山南路時忠孝東路是綠燈，也注意
      到八德路口時，忠孝東路仍然是綠燈，撞車前其就發現可
      能會發生撞擊，故立刻側身抱其小孩，所以只有其發生骨
      折，小孩沒事。因為其一直在注意燈號。肇事當時，由忠
      孝東路西向東等待左轉之車輛是二輛，被告在內側車道，
      另外一台在中間車道，但另外一台沒有轉。當天是星期六
      下午，車子比較少，當被告違規左轉時，江劍郎要往右邊
      靠，但無法往最外側車道靠，因為有另外一輛車等語相符
      （見前揭筆錄），並有道路交通事故現場圖、道路交通事
      故調查報告、交通事故談話紀錄表、臺北市政府警察局交
      通警察大隊事故肇事原因初步分析研判表、財團法人中心
      診所醫院診斷證明書及事故現場暨車損照片8幀在卷可稽
      。
（二）雖辯護人質疑依鑑定報告所載，駕駛江劍郎有超速之過失
      ，被告卻不對江劍郎提起告訴，認其二人所言不實在，然
      經辯護人對證人甲○○詰問後，證人甲○○答稱其雖知被
      告與江劍郎均有責任，但其進病房時江劍郎有跑來探視，
      並塞給其1200元百元舊鈔，是他工作的血汗錢，且他事後
      多次到醫院、家裡來探視，因為他做人不錯，所以就不告
      他等語明確（見前揭筆錄），則被告雖未對江劍郎提起告
      訴，尚難遽以認定其二人之證詞不可採信。按車輛行駛時
      ，駕駛人應注意車前狀況，車輛行駛至號誌交岔路口，應
      遵守燈光號誌，道路交通安全規則第94條第3項及第102條
      第1項第1款分別定有明文，被告駕車自應注意前開交通安
      全規定，而依附卷之交通事故調查報告表所載，當時天候
      晴、日間自然光線、路面無缺陷，並無不能注意之情形，
      竟疏於注意以致肇事傷人，是被告顯有過失，該過失行為
      與告訴人之受傷間，具有相當因果關係，被告之犯行洵堪
      認定。
二、被告行為後，刑法已於94年1月7日修正，於94年2月2日公布
    ，95年7月1日施行，修正後第2條第1項規定：「行為後法律
    有變更者，適用行為時之法律。但行為後之法律有利於行為
    人者，適用最有利於行為人之法律。」改採從舊從輕原則，
    依附表所示比較新舊法結果，以舊法較有利於被告，故依刑
    法第2條第1項前段規定，本案應適用修正前之刑法第284條
    第1項前段之規定。核被告所為，係犯修正前刑法第284條第
    1項前段過失傷害罪。至被告雖自承係從事快遞業務，平日
    駕駛小貨車，惟本件肇事時其所駕駛之車輛係自己之自用小
    客車，當時係至來來飯店接朋友，因找不到朋友故開車返家
    ，當時其並非於上班時段等語（見前揭筆錄），依卷內資料
    所示，公訴人並未舉證就其該段駕駛行為與其業務有何關聯
    ，亦未指出任證明方法，且其於起訴書所載之法條亦係普通
    過失傷害罪，則被告雖係以駕駛為業，然尚難認其所犯為業
    務過失罪，併此敘明（最高法院94年台上字第3961號判決參
    照）。爰審酌被告上開過失行為及所生對於被害人身體健康
    危害之程度，犯後矢口否認，迄今未與被害人就民事賠償達
    成和解，於法院審理時之態度及生活狀況等一切情狀，量處
    如主文所示之刑，並依附表所示比較新舊法結果，以舊法較
    有利於被告，依舊法定其易科罰金折算標準。
據上論斷，依刑事訴訟法第452條、第299條第1項前段，修正後
刑法第2條第1項前段、修正前刑法第284條第1項前段、第41條第
1項前段，罰金罰鍰提高標準條例第1條前段、修正前罰金罰鍰提
高標準條例第1條、第2條，判決如主文。
本案經檢察官陳以墩到庭執行職務
中    華    民    國    95    年    8     月    10    日
          刑事第二庭  審判長  法  官  吳孟良
                              法  官  蘇嘉豐
                              法  官  沈君玲
附表：刑法修正施行後新舊法之比較適用
說明：一、【新法】：九十四年一月七日修正，同年二月二日公
      布，九十五年七月一日施行之刑法。
          【舊法】：九十四年一月七日修正，同年二月二日公
           布，九十五年七月一日施行前之刑法。
      二、【最高法院決議】：最高法院九十五年五月二十三日
          第八次刑事庭會議決議。
┌──┬──┬───────────┬──┬────────────┐
│編號│條號│新法                  │比較│理由                    │
│    │    ├───────────┤    │                        │
│    │    │舊法                  │結果│                        │
├──┼──┼───────────┼──┼────────────┤
│1   │33  │新條文                │    │舊法第三十三條第五款規定│
│    │    │主刑之種類如下：      │    │，罰金：一元以上，修正後│
│    │    │一、死刑              │    │則提高為，罰金：新臺幣一│
│    │    │二、無期徒刑          │    │千元以上，以百元計算之。│
│    │    │三、有期徒刑：二月以上│    │罰金之定義既已修正，法定│
│    │    │    ，十五年以上。但遇│    │刑為罰金者，其法定最低度│
│    │    │    有加減時，得減至二│    │罰金亦提高為新臺幣一千元│
│    │    │    月未滿，或加至二十│    │，致刑度有加重之情形，不│
│    │    │    年。              │    │論宣告罰金與否，應依新法│
│    │    │四、拘役：一日以上，六│    │第二條第一項前段之規定，│
│    │    │    十日未滿。但遇有加│    │適用行為時法。（最高法院│
│    │    │    重時，得加至一百二│    │決議第三點(一)參照）。    │
│    │    │    十日。            │    │                        │
│    │    │五、罰金：新臺幣一千元│    │                        │
│    │    │    以上，以百元計算之│    │                        │
│    │    │    。                │    │                        │
│    │    │                      │    │                        │
│    │    │                      │    │                        │
│    │    ├───────────┼──┤                        │
│    │    │舊條文                │ˇ  │                        │
│    │    │主刑之種類如下：      │    │                        │
│    │    │一、死刑              │    │                        │
│    │    │二、無期徒刑          │    │                        │
│    │    │三、有期徒刑：二月以上│    │                        │
│    │    │    ，十五年以上。但遇│    │                        │
│    │    │    有加減時，得減至二│    │                        │
│    │    │    月未滿，或加至二十│    │                        │
│    │    │    年。              │    │                        │
│    │    │四、拘役：一日以上，二│    │                        │
│    │    │    個月未滿。但遇有加│    │                        │
│    │    │    重時，得加至四個月│    │                        │
│    │    │    。                │    │                        │
│    │    │五 罰金：一元以上。   │    │                        │
│    │    │                      │    │                        │
├──┼──┼───────────┼──┼────────────┤
│2   │41  │新條文                │    │(一) 舊法第四十一條第一項 │
│    │    │I 犯最重本刑為五年以 │    │   前段規定，犯最重本刑 │
│    │    │   下有期徒刑以下之刑 │    │   為五年以下有期徒刑以 │
│    │    │   之罪，而受六個月以 │    │   下之刑之罪，而受六個 │
│    │    │   下有期徒刑或拘役之 │    │   月以下有期徒刑或拘役 │
│    │    │   宣告者，得以新臺幣 │    │   之宣告，因身體、教育 │
│    │    │   一千元、二千元或三 │    │   、職業、家庭之關係或 │
│    │    │   千元折算一日，易科 │    │   其他正當事由，執行顯 │
│    │    │   罰金。但確因不執行 │    │   有困難者，得以一元以 │
│    │    │   所宣告之刑，難收矯 │    │   上三元以下折算一日， │
│    │    │   正之效，或難以維持 │    │   易科罰金（依罰金罰鍰 │
│    │    │   法秩序者，不在此限 │    │   提高標準條例廢止前第 │
│    │    │   。                 │    │   二條規定，就其原定數 │
│    │    │II 前項規定於數罪併罰 │    │   額提高為一百倍折算一 │
│    │    │   ，其應執行之刑未逾 │    │   日，即銀元一百、二百 │
│    │    │   六月者，亦適用之。 │    │   、三百元折算一日，換 │
│    │    │                      │    │   算成新台幣即三百、六 │
│    │    │                      │    │   百、九百元折算一日） │
│    │    ├───────────┼──┤   。修正後則提高為以新 │
│    │    │舊條文                │ˇ  │   台幣一千、二千、三千 │
│    │    │I 犯最重本刑為五年以 │    │   元折算一日，比較新舊 │
│    │    │   下有期徒刑以下之刑 │    │   法之適用結果，以修正 │
│    │    │   之罪，而受六個月以 │    │   前之規定，較有利於行 │
│    │    │   下有期徒刑或拘役之 │    │   為人，應新刑法第二條 │
│    │    │   宣告，因身體、教育 │    │   第一項之規定，應適用 │
│    │    │   、職業、家庭之關係 │    │   修正前之規定。（最高 │
│    │    │   或其他正當事由，執 │    │   法院決議第三點(一)參照 │
│    │    │   行顯有困難者，得以 │    │   ）。                 │
│    │    │   一元以上三元以下折 │    │(二) 新法施行前犯併合處罰 │
│    │    │   算一日，易科罰金。 │    │   數罪中之一罪，且該數 │
│    │    │   但確因不執行所宣告 │    │   罪均該當刑法第四十一 │
│    │    │   之刑，難收矯正之效 │    │   條第一項得易科罰金之 │
│    │    │   ，或難以維持法秩序 │    │   規定者，其新舊法之適 │
│    │    │   ，不在此限。       │    │   用：                 │
│    │    │Π 併合處罰之數罪，均 │    │   新刑法施行法第三條之 │
│    │    │   有前項情形，其應執 │    │   一第三項規定，於九十 │
│    │    │   行之刑逾六月者，亦 │    │   四年七月一日刑法修正 │
│    │    │   同。               │    │   施行前犯併合處罰數罪 │
│    │    │                      │    │   中之一罪，且該數罪均 │
│    │    │                      │    │   符合第四十一條第一項 │
│    │    │                      │    │   得易科罰金之規定者， │
│    │    │                      │    │   適用九十年一月四日修 │
│    │    │                      │    │   正之刑法第四十一條第 │
│    │    │                      │    │   二項規定，即適用舊法 │
│    │    │                      │    │   第四十一條第二項之規 │
│    │    │                      │    │   定（即應執行之刑逾六 │
│    │    │                      │    │   月者，應得易科罰金） │
│    │    │                      │    │   ，以利受刑人。       │
└──┴──┴───────────┴──┴────────────┘


司法院資訊處製作；財團法人民間司法改革基金會備份。
